【裁判字號】    98,消債清,60
【裁判日期】    981210
【裁判案由】    清算
【裁判全文】
臺灣桃園地方法院民事裁定            98年度消債清字第60號
聲  請  人
即  債務人  甲○○
代  理  人  李宏文律師
上列當事人聲請消費者債務清理事件，本院裁定如下：
    主  文
債務人甲○○自中華民國九十八年十二月十一日下午五時起開始
清算程序。
命司法事務官進行本件清算程序。
    理  由
一、按法院開始清算程序之裁定，應載明其年、月、日、時，並
    即時發生效力。次按法院裁定開始更生或清算程序後，得命
    司法事務官，進行更生或清算程序，必要時，得選任律師、
    會計師或其他適當之自然人或法人一人為監督人或管理人。
    消費者債務清理條例第83條第1 項、第16條第1 項分別定有
    明文。
二、聲請人即債務人聲請略以：聲請人前曾於民國95年7 月間依
    照中華民國銀行公會會員辦理消費金融案件無擔保債務協商
    機制與國泰世華銀行成立協商，協商條件為每月1 期共計12
    0 期、利率6%、月付新台幣（下同）28,631元，惟聲請人為
    低收入戶，且於協商時擔任小吃攤販之員工，每月平均收入
    僅約18,000元，縱令加計低收入補助每月5,400 元，仍無法
    負擔前開協商債務金額，更遑論聲請人尚須獨立扶養兩名就
    學中之子女及支出個人必要生活費用。故聲請人無法繼續履
    行原協商條件，致繳納1 期協商債務金額後於95年9 月毀諾
    ，顯係因非可歸責於己之事由致履行有重大困難。而其無擔
    保或無優先權之債務總額未逾1,200 萬元，復未經法院裁定
    開始清算程序或宣告破產，爰請求准予裁定開始清算等語。
三、經查：
（一）聲請人主張前於95年7 月依中華民國銀行公會會員辦理消
      費金融案件無擔保債務協商機制與國泰世華銀行成立協商
      ，協商條件為每月1 期共計120 期、利率6%、月付28,631
      元，業據其提出債務協商協議書為憑，核無不實。
（二）聲請人以，其於前開成立協商當時每月平均收入約18,000
      元等情，業經聲請人提出之財政部臺灣省北區國稅局96年
      、97年綜合所得稅各類所得資料清單（收入均為零）及聲
      請人任職之攤販商家所出具之薪資證明為憑，足堪認定。
      此外，聲請人又以，其為低收入戶每月領有低收入補助5,
      400 元，並提出桃園縣中壢市公所97年、98年低收入戶證
      明書正本為憑，準此聲請人每月可供支配款項23 ,400 元
      （計算式：18,000元＋5,400 元＝23,400元），顯已無法
      負擔上揭成立之協商債務金額每月28,631元，更遑論支出
      聲請人個人必要生活費用及扶養就學中子女支出，足徵原
      債務協商並未考量聲請人之收支情形，應認係因非可歸責
      於己之事由致履行有重大困難。縱令依最大債權銀行國泰
      世華銀行於本院98年11月20日訊問期日所提出最優惠之銀
      行公會個別一致性協商180 期、零利率，每月17, 000 元
      之協商方案計算，則聲請人每月僅餘6,400 元（計算式：
      23,400元－17,0 00 元＝6,400 元），亦顯不足以負擔行
      政院主計處所公布每人每月平均最低生活支出9,829 元及
      扶養就學中子女支出。
（三）復依聲請人所提出之財政部台灣省北區國稅局財產歸屬資
      料清單觀之，聲請人名下雖有房地各1 筆，惟該房地業經
      聲請人持以向聯邦商業銀行貸款本金約1,284,000 元，並
      設定第一順位抵押權，且債權人林郁蘭亦設定第二順位抵
      押權等情，有聲請人提出之土地謄本在卷。嗣最大債權銀
      行國泰世華銀行以本院97年度司執字第8177號聲請強制執
      行，並因鑑定價格不足受償抵押權為由而核發債權憑證等
      情，業經本院依職權調閱本院97年度司執字第8177號卷核
      閱屬實，顯見聲請人名下所有之房地已不足清償其抵押債
      權，更遑論有何餘款可供清償其餘債務。
四、綜上所述，堪認本件聲請人確有不能清償債務之情事，此外
    ，本件又查無聲請人有消費者債務清理條例第6 條第3 項、
    第8 條或第82條第2 項所定駁回清算聲請之事由存在，則聲
    請人聲請清算，應屬有據，並依首揭規定命司法事務官進行
    本件清算程序，爰裁定如主文。
中    華    民    國    98    年    12    月    10    日
                  民事第二庭    法  官  陳彥年
上列正本證明與原本無異。
本件不得抗告。
本裁定已於九十八年十二月十一日公告。
中    華    民    國    98    年    12    月    10    日
                                書記官  劉霜潔


司法院資訊處製作；財團法人民間司法改革基金會備份。
